【裁判字號】    99,上易,1356
【裁判日期】    991020
【裁判案由】    詐欺
【裁判全文】
臺灣高等法院臺中分院刑事判決        99年度上易字第1356號
上  訴  人
即  被  告  甲○○
上列上訴人因詐欺案件，不服臺灣臺中地方法院99年度易字第89
4號中華民國99年7月13日第一審判決（起訴案號：臺灣臺中地方
法院檢察署98年度偵字第21728號），提起上訴，本院判決如下
：
    主  文
上訴駁回。
    理  由
一、按依刑事訴訟法第三百五十條、第三百六十一條、第三百六
    十二條、第三百六十七條規定，不服地方法院之第一審判決
    而上訴者，須提出上訴書狀，並應敘述具體理由，為上訴必
    備之程式；其所提出之書狀未敘述上訴理由，或僅曾以言詞
    陳述上訴理由者，均應於上訴期間屆滿後二十日內補提理由
    書於第一審法院。第一審法院經形式審查，認逾期未補提上
    訴理由者，應定期間先命補正；逾期未補正者，為上訴不合
    法律上之程式，應以裁定駁回。倘已提出上訴理由，但所提
    非屬具體理由者，或已上訴但未提上訴理由，經審判長定期
    間補正仍未補正者，則應由第二審法院以上訴不合法律上之
    程式，判決駁回。而所謂具體理由，必係依據卷內既有訴訟
    資料或提出新事證，指摘或表明第一審判決有何採證認事、
    用法或量刑等足以影響判決本旨之不當或違法，而構成應予
    撤銷之具體事由，始克當之（例如：依憑證據法則具體指出
    所採證據何以不具證據能力，或依憑卷證資料，明確指出所
    為證據證明力之判斷如何違背經驗、論理法則）；倘僅泛言
    原判決認定事實錯誤、違背法令、量刑失之過重或輕縱，而
    未依上揭意旨指出具體事由，或形式上雖已指出具體事由，
    然該事由縱使屬實，亦不足以認為原判決有何不當或違法者
    （例如：對不具有調查必要性之證據，法院未依聲請調查亦
    未說明理由，或援用證據不當，但除去該證據仍應為同一事
    實之認定），皆難謂係具體理由，俾與第二審上訴制度旨在
    請求第二審法院撤銷、變更第一審不當或違法之判決，以實
    現個案救濟之立法目的相契合，並節制濫行上訴（最高法院
    九十七年度臺上字第八九二號刑事判決意旨參照）。
二、經查：本件上訴人即被告（下簡稱被告）甲○○於民國九十
    九年八月二十日向臺灣臺中看守所具狀提起上訴，同年月二
    十三日送至原審法院，並於同年九月二十八日向臺灣臺中看
    守所補提刑事理由補充狀，同年九月二十九日送至原審法院
    ，惟經核其所提出之上訴理由，僅陳述略稱：「(一)被告誤信
    年籍不詳綽號『小郭』之成年男子金錢代價利誘及誤導而提
    供自己所有帳戶，及分別以新臺幣（下同）三千元、一千元
    之代價，向張富舜、廖明璋購入帳戶，供詐騙集團使用。(二)
    被告世代務農，因經濟不景氣，百業蕭條，失業手頭拮据，
    為生活所苦，一時貪圖營（蠅）頭小利，誤信詐騙集團『小
    郭』以經營地下匯兌而提供自己及幫該集團收購取得之人頭
    帳戶供該集團使用，造成被害人乙○○先生金錢、財物上損
    失，被告對被害人深感抱歉，被告因不諳法律，一時為詐騙
    集團所欺瞞，金錢所利誘而不慎觸法而深感懊悔自責，淪為
    詐騙集團之共犯。(三)被告誤觸法網受有期徒刑宣告業已受到
    教訓及警惕，惟懇請法官大德恆（衡）量及念在被告無任何
    前科及一時之差誤信謊言和金錢利誘而不慎觸法，且父母均
    已年邁無謀生能力，然而被告坦然面對觸法之罪，願受法律
    治（制）裁，惟懇請法官大德姑捻（念）其上述前節，酌減
    其刑，讓被告能有個改過遷善，重新做人的機會，被告當定
    記取教訓，時時刻刻以此教訓為警惕不再重蹈覆轍。」等語
    ，提起上訴。
三、本院查：
  (一)被告因不服地方法院之第一審判決，而於九十九年八月二十
    日具狀向原審法院提起上訴，並於同年九月二十八日補提上
    訴理由，則依刑事訴訟法第三百六十一條第二項條文、立法
    修正理由及上開最高法院判決意旨，被告倘已提出上訴理由
    ，但所提非屬具體理由者，則由第二審法院以上訴不合法律
    上之程式，以判決駁回之。至於上訴理由是否具體，係屬第
    二審法院審查範圍，則不在命補正之列（參見法院辦理刑事
    訴訟案件應行注意事項第一百六十二點），合先敘明。
  (二)經核上開被告所提之上訴理由，要非屬所謂之具體理由（即
    必須依據卷內既有訴訟資料或提出新事證，具體指摘或表明
    第一審判決有何採證認事、用法或量刑等足以影響判決本旨
    之不當或違法，而構成應予撤銷之具體事由，始克當之【例
    如：依憑證據法則具體指出所採證據何以不具證據能力，或
    依憑卷證資料，明確指出所為證據證明力之判斷如何違背經
    驗、論理法則】，最高法院九十七年度臺上字第八九二號判
    決意旨參見）。查被告在原審審理中就其共同犯詐欺取財之
    客觀事實並不爭執，惟仍辯以其無不法所有之主觀意圖云云
    。惟此部分已經被害人乙○○於警詢中指訴明確，復有同案
    被告張富舜、廖明璋於警詢時之供述在卷可參，並有被害人
    乙○○臺灣中小企業銀行匯款申請書3紙、臺中商業銀行無
    摺存款存入通知聯1紙、渣打國際商業銀行匯款副通知書1紙
    、被害人乙○○提出之MEETIC交友網站暱稱「babyrulin 」
    之網路列印資料1紙、被告甲○○臺中商業銀行太平分行帳
    戶存款往來約定申請書、交易明細各1份、同案被告張富舜
    臺灣銀行太平分行帳戶申請書、存摺交易往來明細查詢各1
    份、同案被告廖明璋臺中商業銀行霧峰分行帳戶存款往來約
    定申請書、交易明細各1份等附卷可憑；另被害人乙○○受
    詐騙所匯入之金額，遭被告甲○○及林志興於上開時、地以
    金融卡至提款機提領等情，亦有錄影翻拍照片共8張在卷可
    稽，已經原審於判決書理由欄二、(一)詳述甚詳，並就被告否
    認其有主觀犯意所為之辯解逐一駁斥，並詳述其得心證之理
    由於判決書理由欄二、(二)(三)(五)，所為論述與經驗法則、論理
    法則並未相違背，並於理由欄二、(六)認定其與同案被告林志
    興、綽號「小郭」及其所屬詐欺集團成員具共犯關係，其所
    為認事用法並無違誤或不當之處。末再審酌「被告甲○○年
    值青壯，不思以己力正當營生，竟因貪圖不法利益，加入詐
    騙他人金錢之犯罪集團，造成被害人乙○○高達52萬5000元
    之金錢損失，被告甲○○犯後否認犯行，未具悔意，亦未賠
    償被害人乙○○任何損失，及被告甲○○於詐騙集團中係負
    責收購人頭帳戶，並擔任「車手」負責提領詐騙款項之工作
    ，被告甲○○之參與程度及犯罪情節均較被告林志興為深重
    」等一切情狀，業已審酌刑法第五十七條各款所列事項，因
    而量處其有期徒刑8月，亦屬妥適。被告上訴意旨雖以其經
    濟困難、生活困頓、貪圖小利、一時失慮、家中父母並無謀
    生能力，希望從輕量刑等詞，指摘原判決量刑不當，然俱未
    依法指摘或表明第一審判決有何採證認事、用法或量刑等足
    以影響判決本旨之不當或違法，而構成應予撤銷之具體事由
    ，且該事由亦不足以認定原判決有何不當或違法之處，尚非
    提起上訴之具體理由。
  (三)揆諸上開最高法院判決意旨，及依「程序優先於實體」之刑
    事訴訟法原則，本件上訴自不合法定上訴程式，應予駁回，
    並不經言詞辯論為之。
據上論斷，應依刑事訴訟法第三百六十七條前段、第三百七十二
條，判決如主文。
中    華    民    國    99    年    10    月     20   日
            刑事第九庭  審判長法  官  江  德  千
                              法  官  莊  深  淵
                              法  官  賴  妙  雲
以上正本證明與原本無異。
不得上訴。
                              書記官  陳  三  軫
中    華    民    國    99    年    10    月     20   日

司法院資訊處製作；財團法人民間司法改革基金會備份。
